【裁判字號】    95,訴,579
【裁判日期】    951214
【裁判案由】    違反槍砲彈藥刀械管制條例
【裁判全文】
臺灣苗栗地方法院刑事判決               95年度訴字第579號
公  訴  人  臺灣苗栗地方法院檢察署檢察官
被      告  甲○○
上列被告因違反槍砲彈藥刀械管制條例案件，經檢察官提起公訴
（95年度偵字第4046號），經本院合議庭裁定改行簡式審判程序
，判決如下：
    主      文
甲○○未經許可，持有子彈，處有期徒刑肆月，併科罰金新臺幣
參萬元，有期徒刑如易科罰金，以銀元參佰元即新臺幣玖佰元折
算壹日；罰金如易服勞役，以新臺幣壹仟元折算壹日。扣案之制
式子彈貳顆，均沒收之。
    事      實
一、甲○○未經許可，於民國95年3月間某日， 在桃園縣桃園市
    某處，自綽號「坤哥」之成年男子處收受具有殺傷力之子彈
    4顆（制式子彈2顆、改造子彈2顆）後，即未經許可持有該4
    顆子彈，並將該4顆子彈藏置於苗栗縣苗栗市○○里○鄰○○
    路85巷2 號住處房間內。嗣於95年8 月2 日凌晨1 時許，因
    甲○○另涉毒品案件，經其同意警員搜索後，為警在甲○○
    上述住處房間內桌子抽屜內，查扣上述4 顆子彈而查獲。
二、案經苗栗縣警察局大湖分局報告臺灣苗栗地方法院檢察署檢
    察官偵查起訴。
    理      由
一、本件被告甲○○所犯為死刑、無期徒刑或最輕本刑為3 年以
    上有期徒刑以外之罪，其於準備程序中就被訴事實為有罪之
    陳述，經法官告知簡式審判程序之旨，並聽取公訴人之意見
    後，爰依刑事訴訟法第273條之1條第 1項規定，由受命法官
    獨任進行簡式審判程序，合先敘明。
二、本件被告甲○○對於上述犯罪事實迭於警詢、檢察官偵查及
    本院審理時坦承不諱，並有苗栗縣警察局大湖分局同意搜索
    扣押筆錄及 子彈4顆（制式子彈2顆、改造子彈2顆）扣案可
    證。再扣案子彈經送請鑑定，依內政部警政署刑事警察局95
    年8 月2 5 日刑鑑字第0950115957號鑑驗通知書所載稱：其
    中2 顆係口徑9MM 與0.38吋制式子彈，另2 顆子彈分別係直
    徑約8.77MM金屬彈頭之土造子彈，及直徑約7.98MM金屬彈頭
    之土造子彈，經實際試射，均可擊發，皆具有殺傷力。有該
    鑑驗通知書在卷可證。足徵其自白與事實相符，其持有子彈
    之犯行，堪以認定，應依法予以論科。
三、刑法修正後本案法律適用之說明：
    按法律變更之比較適用，比較時應就罪刑有關之共犯、未遂
    犯、想像競合犯、牽連犯、連續犯、結合犯，以及累犯加重
    、自首減輕暨其他法定加減（如身分加減）與加減例等一切
    情形，綜其全部罪刑之結果而為比較；且就比較之結果，須
    為整體之適用，不能割裂分別適用各該有利於行為人之法律
    ，此即法律變更之比較適用所應遵守之「罪刑綜合比較原則
    」及「擇用整體性原則」（參照最高法院24年上字第4634號
    判例、同院27年上字第2615號判例，及最高法院95年第8 次
    刑事庭會議決議）。刑法第33條、第41條、第42條等規定均
    業經修正，於94年2月2日經總統公布，並自95年7月1日起施
    行（以下簡稱新刑法，修正前刑法簡稱舊刑法），惟最高法
    院該次決議內容並未將易科罰金、易服勞役列入綜合比較之
    項目範圍內，是依該決議所稱綜合比較之內容，應係指有關
    本刑部分之比較原則。而易科罰金、易服勞役係在裁量權行
    使時，方有比較適用之問題，彼此範圍不同，將之分開作成
    二階段之比較，應尚無違反該決議所稱「綜合全部罪刑之結
    果而為比較」之意旨，換言之，就屬於執行事項之易科罰金
    、易服勞役等事項之比較適用，應採「有利被告」作為適用
    之原則，而分別適用有利於被告之法律，不與其他有關本刑
    部分列為綜合比較之項目範圍內，合先敘明。
  (一)關於罰金刑，刑法分則編各罪所定罰金刑之貨幣單位原為銀
    元，舊刑法第33條第5 款規定：「罰金：1 元（銀元）以上
    。」，而依罰金罰鍰提高標準條例規定，就72年6 月26日前
    修正之刑法部分條文罰金數額提高2 至10倍，其後修正者則
    不提高倍數，並依現行法規所定貨幣單位折算新臺幣條例規
    定，以銀元1 元折算新臺幣3 元。而新刑法第33條第5 款規
    定：「罰金：新臺幣1000元以上，以百元計算之。」，新刑
    法第33條第5 款所定罰金貨幣單位經修正為新臺幣後，刑法
    分則各罪所定罰金刑之貨幣單位亦應配合修正為新臺幣，為
    使刑法分則編各罪所定罰金之最高數額與刑法修正前趨於一
    致，乃增訂刑法施行法第1 條之1 ：「中華民國94年1 月7
    日刑法修正施行後，刑法分則編所定罰金之貨幣單位為新臺
    幣。94年1 月7 日刑法修正時，刑法分則編未修正之條文定
    有罰金者，自94年1 月7 日刑法修正施行後，就其所定數額
    提高為30倍。但72年6 月26日至94年1 月7 日新增或修正之
    條文，就其所定數額提高為3 倍。」。從而，刑法分則編各
    罪所定罰金刑之最高數額，於上開規定修正後並無不同，惟
    新刑法第33條第5 款所定罰金刑最低數額，較之修正前提高
    ，自以舊刑法第33條第5 款規定有利於被告。
  (二)舊刑法第41條第1項前段規定：「犯最重本刑為5年以下有期
    徒刑以下之刑之罪，而受6 個月以下有期徒刑或拘役之宣告
    ，因身體、教育、職業、家庭之關係或其他正當事由，執行
    顯有困難者，得以1元以上3 元以下折算一日， 易科罰金。
    」，而被告行為時之易科罰金折算標準，依95年7月1日修正
    條文施行前罰金罰鍰提高標準條例第2條前段之規定（ 該條
    業經總統於95年5月17日公布刪除，並自95年7月1日失效 ）
    ，就其原定數額提高為100倍折算1日，則被告行為時之易科
    罰金折算標準，應以銀元100元至300元折算1日， 經折算為
    新臺幣後，係以新臺幣300元至900元折算為1日； 惟新刑法
    第41條第1項前段則規定：「犯最重本刑為5年以下有期徒刑
    以下之刑之罪，而受6 個月以下有期徒刑或拘役之宣告者，
    得以新臺幣1千元、2千元或3千元折算一日，易科罰金。 」
    ，則比較修正前後之易科罰金折算標準，應以舊刑法第41條
    第1項前段規定較有利於被告。
  (三)被告行為時，刑法第42條第2項前段規定：「易服勞役以1元
    以上3元以下折算1日。」。又被告行為時之易服勞役折算標
    準，依修正前罰金罰鍰提高標準條例第2條前段規定， 就其
    原定數額提高為1百倍折算1日。本案被告行為時之易服勞役
    折算標準，應以銀元300元折算1日，即新臺幣900元折算1日
    。惟新刑法第42條第3項前段規定：「易服勞役以新臺幣1仟
    元、2仟元或3仟元折算一日」。比較修正前後之易服勞役折
    算標準，以修正後之規定，較有利於被告。
四、核被告甲○○所為，係犯槍砲彈藥刀械管制條例第12條第 4
    項之未經許可持有子彈罪。爰審酌被告並無前科，有臺灣高
    等法院被告前案紀錄表在卷可稽，素行非惡，其犯罪動機、
    目的、手段、生活狀況、智識程度，又其未經主管機關許可
    擅自持有具殺傷力之子彈，對社會治安顯有危害。惟斟酌其
    持有上開子彈，實際上並未傷及他人，兼酌被告犯後坦承犯
    行之態度等一切情狀，量處如主文所示之刑，並諭知易科罰
    金及易服勞役之折算標準，以示懲戒。末按扣案之制式子彈
    2 顆，係違禁物，均應依刑法第38條第1 項第1 款之規定宣
    告沒收。另扣案之土造子彈2 顆，經鑑驗人員試射後，業已
    失去子彈之構造及功能，均已不具殺傷力，此有上述槍彈鑑
    定書1 份在卷可資佐證。是上述土造子彈2 顆，自無庸宣告
    沒收。
據上論斷，應依刑事訴訟法第273條之1第1項、299條第1 項前段
，槍砲彈藥刀械管制條例第12條第4項，刑法第2條第1 項但書、
第11條前段、修正前刑法第41條第1 項前段、刑法第42條第3 項
前段、第38條第1 項第1 款，修正前罰金罰鍰提高標準條例第2
條，現行法規所定貨幣單位折算新臺幣條例第2 條，判決如主文
。
本案經檢察官魏宏安到庭執行職務。
中    華    民    國    95    年    12    月    14    日
                  刑事第三庭法  官  呂曾達
以上正本證明與原本無異。
如不服本判決，應於判決送達後10日內向本院提出上訴狀（應抄
附繕本）。告訴人或被害人如對於本判決不服者，應具備理由請
求檢察官上訴，其上訴期間之計算係以檢察官收受判決正本之日
期為準。
                            書記官  許千士
中    華    民    國    95    年    12    月    14    日
附錄法條：
槍砲彈藥刀械管制條例第12條第4項。
槍砲彈藥刀械管制條例第12條
未經許可，製造、販賣或運輸子彈者，處 1 年以上 7 年以下有
期徒刑，併科新台幣 500 萬元以下罰金。
未經許可，轉讓、出租或出借子彈者，處 6 月以上 5 年以下有
期徒刑，併科新台幣 300 萬元以下罰金。
意圖供自己或他人犯罪之用，而犯前二項之罪者，處 3 年以上
10 年以下有期徒刑，併科新台幣 700 萬元以下罰金。
未經許可，持有、寄藏或意圖販賣而陳列子彈者，處 5 年以下有
期徒刑，併科新台幣 300 萬元以下罰金。
第 1 項至第 3 項之未遂犯罰之。


司法院資訊處製作；財團法人民間司法改革基金會備份。
